【裁判字號】    98,交聲,1355
【裁判日期】    980527
【裁判案由】    聲明異議
【裁判全文】
臺灣高雄地方法院交通事件裁定    98年度交聲字第1355號
原處分機關  高雄市政府交通局
異  議  人  甲○○
上列異議人即受處分人因違反道路交通管理處罰條例案件，對於
高雄市政府交通局於民國98年4 月27日所為之裁決處分（原處分
案號：高市交裁字第裁32-B00000000號）聲明異議，本院裁定如
下：
    主  文
原處分關於甲○○酒精濃度超過規定標準，罰鍰新臺幣肆萬玖仟
伍佰元部分撤銷。
上開撤銷部分，不罰。
其他異議駁回。
    理  由
一、按汽車駕駛人，駕駛汽車經測試檢定，酒精濃度超過規定標
    準者者，處新台幣（下同）15,000元以上60,000元以下罰鍰
    ，並當場移置保管其車輛及吊扣其駕駛執照1 年；汽車駕駛
    人未領有駕駛執照駕駛小型車者，處6,000 以上12,000元以
    下罰鍰，並當場禁止其駕駛，道路交通管理處罰條例第35條
    第1 項第1 款、第21條第1 項第1 款分別定有明文。又汽車
    駕駛人，有前述違反第35條第1 項規定之情形者，應接受道
    路交通安全講習；汽車駕駛人違反本條例規定，應受吊扣駕
    駛執照處分，於汽車駕駛人係無駕駛執照駕車者，在所規定
    最長吊扣期間內，不得考領駕駛執照，同條例第24條第1 項
    第2 款、第67條第6 項亦有明文。復按違反道路交通管理處
    罰條例第35條第1 項第1 款之事件，吐氣所含酒精濃度超過
    每公升0.55毫克以上，於應到案期限內繳納或到案聽候裁決
    ，違規車別為小型車者處49,500元罰鍰，違反道路交通管理
    處罰條例第21條第1 項第1 款之事件，違規車別為小型車者
    處8,400 元罰鍰，此有違反道路交通管理事件統一裁罰基準
    及處理細則第2 條及違反道路交通管理事件統一裁罰基準表
    可參。
二、原處分意旨略以：本件異議人即受處分人甲○○明知喝酒後
    不得駕駛動力交通工具，仍於酒後無照駕駛畢大德所有之車
    牌號碼ZC-8916 號自小客車，於民國96年9 月28日早上8 時
    43 分 許，行經高雄市○○路與苓雅路口，因酒駕肇事，經
    到場處理員警測得受處分人呼氣酒精濃度達每公升0.6 毫克
    ，當場掣單舉發，並指定應向通知單所載之應到案處所聽候
    裁決或自動繳納。受處分人並因上開酒駕案件同時違反刑事
    法律，業經移送臺灣高雄地方法院檢察署（下稱高雄地檢署
    ）處理，經該署檢察官以96年度偵字第27905 號向本院聲請
    簡易判決，經本院於96年12月28日以96年度交簡字第4197號
    判決判處有期徒刑4 月，如易科罰金，以新台幣1,000 元折
    算1 日確定。原處分機關即高雄市政府交通局於98年4 月27
    日以受處分人違反道路交通管理處罰條例第35條第1 項第1
    款、第21條第1 項第1 款違反道路交通管理事件統一裁罰基
    準及處理細則第43條、第44條、67條及違反道路交通管理事
    件統一裁罰基準表之規定為由，各裁處罰鍰49,500 元、8,
    400 元、禁止考領駕照1 年並施以道路交通安全講習等情，
    有高雄市政府警察局舉發違反道路交通管理事件通知單（高
    市警交字第B00000000 號）、酒精濃度測定單、臺灣高雄地
    方法院96年度交簡字第4197號刑事簡易判決書、高雄市政府
    交通局違反道路交通管理事件裁決書（高市交裁字第裁
    32-B00000000號）各1 紙及臺灣高等法院被告前科記錄表1
    份在卷可稽。
三、聲明異議意旨略以：其已因酒駕經法院判刑4 月，該交通違
    規罰鍰57,900元為重複處分，且其家徒四壁，無力負擔罰款
    ，爰請撤銷該處分等語。
四、經查：
（一）受處分人於98年4 月29日收受上開裁決書後，於98年5 月
      13日向原處分機關聲明異議，有送達證書及高雄市政府交
      通局98年5 月15日高市交裁第0980023684號函在卷可查，
      足認其聲明異議於接到裁決書之翌日起20日內提出，程序
      上應屬適法。
（二）受處分人於前揭時、地酒後無照駕駛上揭自小客車，經警
      測得其呼氣酒精濃度達每公升0.6 毫克一事，有高雄市政
      府警察局舉發違反道路交通管理事件通知單（高市警交字
      第B00000000 號）、酒精濃度測定單、96年度交簡字第
      4197號簡易判決書、證號查詢汽車駕駛人、證號查詢機車
      駕駛人各1 紙附卷足憑，上情堪可認定。
（三）行政罰法第26條規定「一行為同時觸犯刑事法律及違反行
      政法上義務規定者，依刑事法律處罰之。但其行為應處以
      其他種類行政罰或得沒入之物而未經法院宣告沒收者，亦
      得裁處之。前項行為如經不起訴處分或為無罪、免訴、不
      受理、不付審理之裁判確定者，得依違反行政法上義務規
      定裁處之」，此即一事不二罰原則；究其立法目的，係鑑
      於刑罰與行政罰同屬對不法行為之制裁，而刑罰之制裁功
      能較強，刑事程序較嚴謹，故以刑事處罰為優先，僅於刑
      罰不能達到相同或可替代功能時，始得科以行政罰。職此
      ，行為人同一酒後駕車之行為，同時觸犯刑事法律及違反
      行政法上義務者，道路交通管理處罰機關除依行政罰法第
      26條第1項但書規定，得處以其他種類之行政罰外，關於
      與刑罰罰金相類之罰鍰部分，尚不得逕予裁處，應先移送
      地方法院檢察署檢察官處理，如於移送後有行政罰法第26
      條第2 項所定不起訴等事由，始得依違反行政法上義務規
      定裁處罰鍰；反之，如經檢察官偵查後起訴，經法院判決
      確定者，依上開一事不二罰原則，即不得再科以罰鍰處分
      。
（四）本件受處分人前開酒醉駕車之違規行為，因同時觸犯刑法
      第185條之3公共危險罪，業經本院以96年度交簡字第4197
      號判處有期徒刑確定，其一行為同時觸犯刑事法律及違反
      行政法上義務規定而應受罰鍰之處罰，揆諸前開說明，因
      刑罰之懲罰作用較強，依刑事法律處罰，已足資警惕，自
      不應再為行政罰鍰之處罰。
（五）至於原處分關於一年內禁止考領駕駛執照、施以道安講習
      部分，則係預防將來再犯危險之管制罰，而有別於前揭針
      對已發生違規事實科處罰鍰之行政秩序罰，屬行政罰法第
      26條第1 項但書所稱之「其他種類行政罰」。原處分機關
      雖不得就該同一違規事實再處以「罰鍰」，然仍應科處罰
      鍰以外之行政罰（即禁止考領駕駛執照、施以道安講習）
      。是原處分機關依道路交通管理處罰條例第35條第1 項第
      1 款、第67條第6 項規定（漏載本條文）、第24條第1 項
      第2 款（漏載本條文），禁止其考領駕駛執照1 年並施以
      道安講習部分，自無不合，惟受處分人亦未就此部分聲明
      異議，自不在本院審酌範圍，附此敘明。
（六）另原處分有關異議人未領有駕駛執照駕駛小型車，裁處罰
      鍰8,400 元之處分，係原處分機關依道路交通管理處罰條
      例第21條第1 項第1 款規定，因異議人未領有駕駛執照駕
      駛車輛而施以行政裁罰，其無同時觸犯刑事法律及違反行
      政法上義務規定，非屬異議人因酒駕違規行為受刑事處罰
      而有一罪不二罰原則適用之部分，原處分機關所為處分核
      無不當，此部分異議，自屬無理由，應予駁回。
五、綜上所述，原處分機關裁決受處分人酒精濃度超過規定標準
    ，罰鍰49,500元部分，受處分人之異議為有理由，自應由本
    院予以撤銷，並自為裁定如主文第2 項所示。至原處分機關
    裁決受處分人罰鍰8,400 元部分，核屬有據，異議並無理由
    ，應予駁回。
六、依道路交通案件處理辦法第19條、第20條前段，爰裁定如主
    文。
中    華    民    國    98    年    5    月    27    日
                  交通法庭    法  官  張琬如
以上正本證明與原本無異。
如不服本裁定，應於收受送達後5 日內向本院提出抗告狀。
中    華    民    國    98    年    5     月    27    日
                              書記官  劉甄庭


司法院資訊處製作；財團法人民間司法改革基金會備份。
